【裁判字號】    90,台聲,587
【裁判日期】    901220
【裁判案由】    拆屋還地等
【裁判全文】
最高法院民事裁定                                  九十年度台聲字第五八七號
    聲  請  人  甲○○
                丁○○
                丙○○
                乙○○
                戊○○
    共      同
    訴訟代理人  羅紀雄律師
右聲請人因與財政部國有財產局間請求拆屋還地等事件，對於中華民國九十年五月二
十五日本院裁定（九十年度台上字第九五七號），聲請再審，本院裁定如左：
    主  文
聲請駁回。
聲請訴訟費用由聲請人負擔。
    理  由
本件聲請人主張本院九十年度台上字第九五七號確定裁定有民事訴訟法第四百九十六
條第一項第一款及第十三款之情形，對之聲請再審，係以：聲請人對於台灣高等法院
八十九年度重上更(一)字第一四號判決提起上訴，於上訴狀中已表明：聲請人之被繼承
人謝丙生原承租耕作系爭土地，於租期屆滿後，仍繼續耕作，相對人不能自任耕作，
依法不得收回耕地，應視為以不定期限繼續契約，縱未續訂書面租約或辦理租佃登記
，對於耕地租賃關係並無影響。相對人因耕地租佃發生爭議，未經調解、調處逕行起
訴，並非合法。前訴訟程序第二審認系爭租約於租期屆滿時消滅，聲請人為無權占有
，無耕地三七五減租條例第二十六條規定之適用，顯有違誤。又聲請人於系爭土地上
所建樓房，係為便利耕作兼供居住使用，仍屬農舍範圍，並無不自任耕作之情形，前
訴訟程序第二審認聲請人不自任耕作，系爭租約無效，亦屬違法等語。乃原確定裁定
未斟酌聲請人之上訴狀所具體表明之前訴訟程序第二審判決如何不適用法規等違背法
令之事實，竟以聲請人未具體說明前訴訟程序第二審判決有何不適用法規或適用法規
不當之情形，認聲請人之上訴為不合法，自屬適用法規顯有錯誤，並有發見未經斟酌
之證物之再審事由云云，為其論據。
查前訴訟程序第二審以：聲請人於系爭土地上建造ＲＣ結構三層樓房，鋪設地磚，有
客廳、飯廳、廚房、衛浴，供聲請人戊○○、丁○○居住使用，該三層樓房並非農舍
，聲請人自屬不自任耕作，依耕地三七五減租條例第十六條第二項規定，原訂租約無
效，因而為聲請人敗訴之判決。原確定裁定以該判決並無違背法令之情形，聲請人對
該判決提起上訴所表明之上訴理由，難認對該判決之如何違背法令有具體之指摘，至
該判決贅述之其他理由，則於判決並無影響，因認聲請人之上訴為不合法，爰以裁定
予以駁回，核無適用法規顯有錯誤之情形。按耕地三七五減租條例第二十六條第二項
規定租佃爭議須經調解、調處始得起訴，旨在維持情感減少訟累。查聲請人前主張其
就系爭土地有不定期租賃關係存在，請求相對人與其續訂耕地租約，業經調解、調處
不成立（見前訴訟程序第一審卷一三九至一四二頁調處筆錄）；則相對人以聲請人不
自任耕作，原訂租約無效為由，本於所有權及侵權行為之法律關係，訴請聲請人拆屋
還地及給付損害金，為訴訟便宜起見，應認其已踐行該條項所定之調解、調處程序，
否則未免勞民費事，有違立法真意。聲請意旨，指摘原確定裁定適用法規顯有錯誤，
聲明廢棄，非有理由。次查聲請人並未提出何項未經斟酌之證物，對於原確定裁定究
有如何合於民事訴訟法第四百九十六條第一項第十三款規定之具體情事，未據明，
其指摘原確定裁定有上開條款之再審事由，對之聲請再審，亦非合法。
據上論結，本件聲請應予駁回，並依民事訴訟法第九十五條、第七十八條，裁定如主
文。
中      華      民      國     九十     年     十二     月      二十    日
                              最高法院民事第三庭
                                  審判長法官  林  奇  福
                                        法官  李  彥  文
                                        法官  陳  重  瑜
                                        法官  劉  福  聲
                                        法官  黃  秀  得
      右正本證明與原本無異
                                              書  記  官
中      華      民      國    九十一    年      一      月      三      日
                                                                       ：


司法院資訊處製作；財團法人民間司法改革基金會備份。
